臺灣彰化地方法院刑事判決　　　　　　　　　　　　　九十三年度交易字第一五號
　　公　訴　人　臺灣彰化地方法院檢察署檢察官
　　被　　　告　丙○
　　選任辯護人　陳世煌律師
　　　　　　　　黃俊昇律師
右列被告因過失傷害及公共危險案件，經檢察官分別提起公訴（九十二年度調偵字第
四號、九十三年度調偵續字第一號），本院合併審理判決如左：
    主  文
丙○因過失傷害人，處有期徒刑伍月；又駕駛動力交通工具肇事，致人受傷而逃逸，
處有期徒刑拾月。應執行有期徒刑壹年貳月。
    事  實
一、丙○於民國九十一年二月二十八日晚間，搭載其幼子劉峻維，駕駛銘一塑膠企業
    股份有限公司所有、日產ＮＩＳＳＡＮ廠牌、車款ＣＥＦＩＲＯ、車號九Ｈ—四
    ０三六號自用小客車，沿平日少有人使用之彰化縣社頭鄉○○路○段由南往北方
    向行駛，欲返回其位於彰化縣社頭鄉○○村○○路○段二七五號住處，於當晚八
    時三十分許，行經該路段員集路三段一三七號附近彎道時，本應注意車前狀況，
    且在雙向二車道行駛時，在劃有分向限制線之路段，不得駛入來車之車道內，而
    依當時情形天候晴、彎路、路面乾燥、無缺陷、無障礙物及視距良好之情形，又
    無不能注意之情事，竟疏未注意及此，因車內幼子吵鬧，貿然回頭看顧幼子，而
    駛入對向車道，適有戊○○騎乘車號ＦＢ七—四九五號機車，附載甲○○，沿員
    集路三段由北往南方向行駛至該處，兩車因而在戊○○所騎乘車道之慢車道發生
    碰撞，致戊○○受有頭部外傷併腦震盪、面部多處撕裂傷、右肘挫傷、頸椎損傷
    合併神經根脊髓病及左臂神經損傷等傷害，而甲○○則受有左側股骨開放性骨折
    、左側踝關節開放性骨折脫臼及左側跟骨骨折等傷害。詎丙○經此劇烈撞擊，明
    知被撞擊之人應受有嚴重之傷害，竟不為必要之救護措施，反另行起意，駕車加
    速逃逸，後有其他車輛行經該處發現傷者，而報警處理，並將傷者送醫。因甲○○之兄乙○○於九十一年三月五日至現場找尋汽車碎片，再前往附近車廠找尋比
    對可疑車輛，於當天晚上在彰化縣社頭鄉○○村○○路○段一八八之一號匯聯汽
    車公司內，發現上開丙○所駕駛並送修之九Ｈ—四０三六自小客車，而查知上情
    。
二、案經甲○○、戊○○訴由臺灣彰化地方法院檢察署檢察官偵查起訴。
    理  由
一、訊據被告丙○固坦承：伊當日確有經過該處，且在經過彎道時，因小孩在後面吵
    ，故轉頭要求小孩不要吵，伊知道轎車前面有撞到東西，並抖動一下等情，惟矢
    口否認有上開過失傷害暨肇事逃逸犯行，辯稱：伊當時察覺有撞輾到物品後，於
    再往前開一段路後，即停車查看，但未發現有異；而伊所駕駛之自小客車車頭受
    損，係因伊平日駕駛技術不良，不慎碰撞工廠、住家牆壁，及遭廠內貨車碰撞所
    致云云。而辯護人則為被告辯護：被告另有加保第三人責任險，並無規避責任之
    必要；且被告如有湮滅證據之動機，應會儘速通知車廠修復；又告訴人甲○○於
    事故發生後，即向到場員警表明係告訴人戊○○車速過快；另證人乙○○、丁○○所提出之大燈碎片及殘漆，無從證明係該次事故發生後所遺留之跡證；再鑑定
    機關並未就兩車是否有擦撞作鑑定，而係在兩車必有擦撞之前提下做成鑑定報告
    ，尚無從憑該鑑定報告即認此二車確有擦撞等語。經查：
  (一)證人戊○○於上揭時地騎乘機車遭對向轎車逆向撞擊倒地等情，業據證人即騎乘
  車號ＦＢ七—四九五號機車之告訴人戊○○，於本院九十四年二月二十二日審理
    時證稱：當日係在晚上八點半左右，騎乘機車行經車禍地點之外側車道，該路段
    為轉彎處，有輛深色小轎車超過中心線開過來，該輛小轎車擦撞到其機車左側約
    後座腳踏處後，即人車倒地，其撞到肇事車輛左側引擎蓋及後照鏡，且嘴巴亦有
    撞到後照鏡，甲○○則是腳被引擎蓋撞到，但因未見到駕駛人，故不知是誰駕車
    與其相撞等語（見本院當日審判筆錄），按證人戊○○雖為本件之告訴人即被害
    人，惟其在本院以言詞證述當日係遭轎車撞倒，而非自行倒地，並真實陳述無法
    確知孰為駕駛人，且依卷存證據資料內並無任何積極證據足以證明證人上開證述
    係屬虛偽，亦無足以令人顯信證人證述為不可採之品性證據或前科證據存在，本
    院尚不得僅以證人同為本件之告訴人，而全盤抹煞其在訴訟上所具有之證人資格
    及其證言之證明力，是證人戊○○之證詞尚可採信，本件證人戊○○所騎乘之機
    車應非自行倒地，而係遭逆向來車撞擊倒地所致。又告訴人戊○○、甲○○於遭
    撞擊倒地後，戊○○受有頭部外傷併腦震盪、頸椎損傷合併神經根脊髓病、左臂
    神經叢損傷，甲○○則受有左側股骨開放性骨折、左側踝關節開放性骨折脫臼、
    左側跟股骨折等傷害，此有秀傳紀念醫院九十一年三月八日診斷證明書各一紙存
    卷可參（見他字第四二四號卷第一三頁、第一五頁），另據證人戊○○於本院審
    理時證稱其傷勢均已痊癒等語，而證人即乙○○則於本院審理時證稱：甲○○雖
    因本次車禍腳已跛掉，但仍可行走等語（均見本院九十四年二月二十二日審判筆
    錄），可見告訴人戊○○、甲○○雖均受有傷害，然均尚未達重傷害之程度，附
    此敘明。
  (二)證人即告訴人甲○○之兄乙○○曾於事發後，至車禍現場尋得角燈，並持之前往
    附近汽車修護廠發現被告所駕駛之車號九Ｈ—四０三六自小客車，而該車當時保
    險桿、大燈、後照鏡等均受損一節，業據證人乙○○於本院九十四年二月二十二
    日審理時證稱：其係於三月五日至車禍現場之馬路邊及草叢撿拾到一些角燈，即
    開始在田中等地汽車修護廠查問，於當晚在匯聯汽車修護廠發現有一輛車之駕駛
    座側板金及角燈受損嚴重，且駕駛座該側之保險桿、板金有一大片與機車兩側引
    擎蓋同一顏色之藍漆，後照鏡又受損，故懷疑該車係可疑肇事車輛，即通知警員
    林俊忠，警員林俊忠到場後有拍照，並由警員林俊忠將該車輛上保險桿上所殘留
    之藍色漆刮下委由其代為保管等語（見本院審判筆錄），並有證人乙○○提出之
    殘留漆痕一包，及殘留角燈、保險桿碎片一包扣案足資佐證，上情堪以認定。又
    經證人乙○○事後以告訴人戊○○所騎乘之車號ＦＢ七—四九五號機車，與被告
    駕駛之同款汽車進行比對，倘該二車相撞，確實可致與被告同款之自小客車之駕
    駛座側方向燈、大燈、角燈、保險桿受有最直接之撞擊，而證人戊○○所騎乘之
    機車左側引擎蓋亦確實可能受最直接之衝擊，此亦有證人乙○○所提出之比對照
    片五紙附卷可稽（見他字第四一五號卷第六０頁至第六二頁），此外，另有車號
    九Ｈ—四０三六自小客車之駕駛座側保險桿、大燈、方向燈、角燈受損之照片五
    紙，及車號ＦＢ七—四九五號機車左側引擎蓋已完全脫落，及機車左側下緣受損
    之照片九紙存卷可參（見他字第四二四號卷第三一頁、第八三頁、第三二頁、第
    四０頁至第四二頁），衡之被告亦自承居住在事故地點附近，於當晚確曾經過
    該路段，並輾撞到不明物；證人戊○○所騎乘之車號ＦＢ七—四九五號機車與
    被告所駕駛之車號九Ｈ—四０三六自小客車兩車相撞位置大致相吻；車號ＦＢ
    七—四九五號機車之藍漆顏色與殘留在車號九Ｈ—四０三六自小客車保險桿及板
    金上之藍漆經目視顏色類似；證人乙○○所撿拾之角燈碎片與車號九Ｈ—四０
    三六自小客車角燈係同款紋路；證人戊○○曾告以嘴巴有碰到後照鏡，而車號
    九Ｈ—四０三六自小客車之後照鏡確也受損等情綜合觀之，應可認定被告當晚確
    曾於上開地點，駕車撞擊證人戊○○所騎乘之車號ＦＢ七—四九五號機車。
  (三)按駕駛人應注意車前狀況，並隨時採取必要之安全措施；汽車在雙向二車道行駛
    時，在劃有分向限制線之路段，不得駛入來車之車道內，道路交通安全規則第九
    十四條第三項、第九十七條第二款定有明文。被告駕駛汽車，自應注意上述道路
    交通安全規則之規定，又依附卷之交通事故調查報告表所載，本件肇事時天候晴
    、彎路、路面乾燥、無缺陷無障礙物及視距良好等狀況，被告亦無不能注意之情
    事。其竟疏未注意及此，而貿然於彎道時，回頭照料小孩，而駛入來車車道內，
    致撞及戊○○、甲○○，被告顯有過失已堪認定。況本件經送臺灣省彰化縣區行
    車事故鑑定委員會鑑定結果，亦同此認定，此有該委員會九十二年五月二日彰鑑
    字第九二０三０六號函附鑑定意見書一份在卷可參（見調偵字第四號卷第二一頁
    至第二三頁），是被告過失駕車肇事行為，與告訴人戊○○、甲○○二人之傷害
    結果間，具有相當因果關係。
  (四)又被告於駕車撞及告訴人戊○○、甲○○，致其等分別受有前開傷害後，竟即駕
    車逃逸，未為必要之救護措施一節，亦據證人即現場處理員警林俊忠於本院審理
    時證稱：當時係因巡邏發現戊○○、甲○○躺在路中間，當時僅有另一台吉普車
    擋在戊○○、甲○○車後，避免來車再度撞擊戊○○、甲○○等語（見本院九十
    四年二月二十二日審判筆錄），且被告亦不爭執未曾留在現場為相當之救護，再
    衡以本件車禍撞擊極為猛烈，被告應明知被撞擊人應受有相當之傷害，竟率然駕
    車離去，被告主觀上顯有駕車逃逸之犯意至明。
  (五)至辯護人雖以前詞為被告辯護，且被告亦辯稱該車號九Ｈ—四０三六自小客車上
    之受損痕跡，係其自行撞擊牆壁等物所致，另被告聲請傳喚之證人即匯聯汽車公
    司修護廠員工己○○則於本院審理時證稱：印象中車號九Ｈ—四０三六自小客車
    送修時，僅有保險桿及引擎蓋有擦傷，並未發現該車上有其他車子之漆黏在車號
    九Ｈ—四０三六自小客車上等語（見本院九十四年二月二十二日審判筆錄），惟
    查：本件被告縱另有加保第三人責任險，然被告於當晚係搭載幼兒偶發此交通
    事故，於事故發生後，是否會因有加投保第三責任險即無卸責逃逸之可能，尚屬
    臆測之詞，況本件被告迄今與告訴人間，仍因保險公司就賠償金額未能談妥，致
    尚未和解，從而，亦難認被告有投保任意第三人責任險，即於發生事故後，無任
    何避責之可能，是被告是否投保高額任意責任險，與被告駕車發生事故後是否會
    駕車逃逸，尚難認有何具體關聯性；本件被告縱將車送修後，未通知車廠儘速
    修復，然尚無客觀統計可知全部之肇事逃逸者於事故發生後，均會儘速修復汽車
    以避免查緝，是亦難憑此為被告有利之認定；告訴人甲○○於事故發生後，隨
    即向到場員警陳明係告訴人戊○○車速過快等情，雖據證人林俊忠於本院審理時
    證述在卷（見本院九十四年二月二十二日審理筆錄），惟查，告訴人甲○○患有
    中度智能障礙，此據證人即甲○○之舅父丁○○於警詢時證述在卷（見他字第四
    二四號卷第七八頁至第七九頁），且證人林俊忠於本院審理時亦證稱：甲○○之
    國語及表達能力均不佳等語（見本院九十四年二月二十二日審理筆錄），是告訴
    人甲○○於事故發生後，縱曾向員警表明證人戊○○當日車速過快，然此僅係告
    訴人甲○○之行車感覺，尚非告訴人甲○○確曾目視注意證人戊○○之車速所為
    之客觀陳述，且告訴人甲○○就車速過快之判斷，是否與一般人相同，亦屬可疑
    ，況告訴人甲○○並未曾陳稱未遭他車撞擊，從而，縱告訴人甲○○曾於事故發
    生後向處理員警林俊忠表示證人戊○○行車速度過快，亦難憑此即認證人戊○○
    係駕車過快自行跌倒；至辯護人雖質疑扣案物與本案之關聯性，且何以證人乙○○於九十一年四月十四日製作警詢筆錄時，未向員警表明曾在三月五日撿拾到
    角燈碎片等語，惟查(1)證人乙○○於本院審理時已證稱：因其撿到之數量不多且
    很細微，並將撿拾到之碎片與丁○○撿拾到之碎片混裝，才在警詢時向警察表示
    在現場時，除丁○○所交付之碎片外，並未發現其他碎片，而其當日會再去撿拾
    ，主要係因戊○○所騎乘之機車整個板金均已撕裂，受損極為嚴重，認為現場應
    該不只那些碎片，才會再到現場查證等語（見本院九十四年二月二十二日審判筆
    錄），是證人乙○○就其撿拾碎片動機及為何於警詢時為上開陳述，均尚合情理
    ，且其於警詢時所為上開陳述，極有可能係因員警詢問方式或當時思慮所及而為
    陳述，尚難憑證人乙○○此部分警詢證述，即認證人乙○○未曾至現場撿拾碎片
    找尋可疑肇事車輛；況證人乙○○於毫無員警協助下，確實在前開彰化縣社頭鄉
    ○○村○○路○段一八八之一號匯聯汽車公司內，尋得可疑車輛，更可認證人乙○○陳稱確有至現場找尋碎片，及循碎片找尋可疑車輛等語，實有所據；(2)證人
    林俊忠雖於本院審理時證稱：當日至現場處理時，雖在現場雙黃線附近，有二、
    三片透明大燈碎片，但因現場不像有撞擊痕跡，故在道路交通事故調查報告表上
    ，記載現場碎片係舊遺留之跡證等語（見本院審判筆錄），並有該道路交通事故
    調查報告表一紙在卷可稽（見他字第四二四號卷第八二頁），惟查，本件告訴人
    戊○○騎乘車號ＦＢ七—四九五號機車於該地點人車倒地，該機車受有不小之損
    害，亦為被告所不爭執，衡之常情，不論係告訴人戊○○自行倒地或遭撞擊倒地
    ，車禍現場一定會有相當之碎片，然依照證人林俊忠所述，當日並未尋得該機車
    上所碎落之引擎蓋等物品，足認證人林俊忠於初次到場處理時，尚有許多物證未
    能立即尋獲，而其單憑自己經驗認為該路段所遺留之碎片係舊跡證，不僅係其個
    人依據「撞擊必有落土，因未尋得落土故非撞擊之新碎片」之經驗所為判斷，尚
    非屬真實情形，亦難憑證人林俊忠於該調查報告表上所為之記載，即認證人乙○○、丁○○等人，事後於該事故現場所尋得之相關汽車角燈碎片等物品，與告訴
    人戊○○、甲○○受傷倒地之事故無關；(3)證人林俊忠亦證述確曾在三月一日至
    匯聯公司查訪時，在車號九Ｈ—四０三六自小客車之保險桿等處刮取些許東西等
    語，核與證人乙○○證述曾由林俊忠刮取疑似受損機車之銀藍色漆等情大致相符
    ，衡之證人林俊忠係偵查員警，其於蒐集證據時，原亦僅係就與肇事事實有關之
    事證加以蒐集，雖證人林俊忠於本院審理時證稱已無法確定扣案物是否即當日所
    刮取之物品，亦忘記當時所刮取之漆色為何，然可確定者係證人林俊忠確曾刮取
    非車號九Ｈ—四０三六自小客車原漆之其他漆交由證人乙○○保管，且從證人林
    俊忠認為有刮取價值此點觀之，更可認為當時刮取之漆，極有可能係與告訴人戊○○所騎乘之車號ＦＢ七—四九五號機車相似顏色之漆等情觀之，應可認證人乙○○所提出之角燈碎片及殘漆等物品，與本案實具有相當之關聯性；(4)而臺灣省
    彰化縣區車輛行車事故鑑定委員會九十二年五月二日彰鑑字第九二０三０六號函
    附鑑定意見書之鑑定意見係認為：肇事經過為「丙○駕駛自小客車由南往北方向
    駛經肇事時地，撞及對向由北往南方向駛至之戊○○所駕駛之重機車肇事」；肇
    事分析為「丙○駕駛自小客車未注意車前狀況，行經彎道時駛入來車道，撞及對
    向適時駛至之來車；戊○○駕駛重機車遵行己向車道，被對向侵入之來車撞及」
    ，鑑定意見為「丙○駕駛自小客車駛入來車道，為肇事原因，戊○○駕駛重機車
    遵行己向車道，無肇事因素」，此有該鑑定意見書在卷可參，而該鑑定意見書係
    依照卷存證據，自行研判肇事經過及肇事分析，尚難認該鑑定機關係以被告當然
    為駕駛人而做分析，是辯護人認此鑑定報告毫無參考價值，尚屬速斷；況本院依
    前開證據認定結果，認本件確係被告駕車不慎撞及證人戊○○所騎乘之車號ＦＢ
    七—四九五號機車，更足認此鑑定報告仍有參考價值。是辯護人為被告所為之辯
    護，本院認均不足為被告有利之認定，附此敘明；被告雖辯稱該自小客車之受
    損均係其自行撞到牆壁及遭工廠貨車撞擊所致云云，惟查，該自小客車之引擎蓋
    亦有凹痕一情，除據證人林俊忠於本院審理時證述在卷外，另有引擎蓋扣案可資
    佐證，此受損痕跡，實非被告所稱之撞擊牆壁、遭貨車撞擊可能所致之受損情形
    ，反係與證人戊○○證述其及甲○○均曾撞擊引擎蓋之證述，較為相符，是被告
    上開所辯，亦應係事後卸責之詞，不足採信；至證人己○○雖證稱曾注意過車
    號九Ｈ—四０三六自小客車上無他車之漆殘留等語，惟證人己○○此部分證述，
    顯與證人乙○○、林俊忠證述確曾發現他車漆痕並刮下之證詞相悖，故應係證人
    己○○就此部分記憶不清，抑或注意未及所致，亦難憑此為被告有利之認定。
  (六)綜上所述，本件被告過失傷害及肇事逃逸犯行均事證明確，被告犯行已堪認定，
    應予依法論科。
二、核被告所為，係犯刑法第一百八十五條之四肇事逃逸罪及同法第二百八十四條第
    一項前段過失傷害罪。被告以一過失駕車行為，同時致告訴人甲○○、戊○○二
    人受傷之結果，係屬同種想像競合犯，依法應從一重處斷。又被告所犯上開二罪
    間，行為互殊，且分為過失犯及故意犯，應予分論併罰。爰審酌被告肇事後，對
    被害人棄之不顧擅離現場，並未停車加予救護，並因個人過失造成告訴人戊○○
    、甲○○之受傷結果，其中就告訴人甲○○部分，雖尚未達重傷害之結果，然已
    對其肢體造成相當程度減損之終身傷害，再本件車禍告訴人均無過失，被告迄今
    尚未與告訴人達成和解，惟衡及被告素行尚佳，此有臺灣高等法院被告全國前案
    紀錄表可稽等一切情狀，分別量處如主文所示之刑，並定其應執行刑。
據上論斷，應依刑事訴訟法第二百九十九條第一項前段，刑法第一百八十五條之四、
第二百八十四條第一項前段、第五十五條、第五十一條第五款，罰金罰鍰提高標準條
例第一條前段，判決如主文。
本案經檢察官郭棋湧到庭執行職務
中      華      民      國    九十四    年      三      月      八      日
                                臺灣彰化地方法院交通法庭
                                    審判長法官  余仕明
                                          法官  黃玉齡
                                          法官  簡婉倫
右正本證明與原本無異。
如不服本判決，應於送達後十日內向本院提出上訴狀（須附繕本），上訴於台灣高等
法院台中分院。
告訴人或被害人對於判決如有不服具備理由請求檢察官上訴者，其上訴期間之計算係
以檢察官收受判決正本之日期為準。
                                    法院書記官
中      華      民      國    九十四    年      三      月      八      日
附錄論罪科刑法條
中華民國刑法第二百八十四條
因過失傷害人者，處六月以下有期徒刑、拘役或五百元以下罰金，致重傷者，處一年
以下有期徒刑、拘役或五百元以下罰金。
從事業務之人，因業務上之過失傷害人者，處一年以下有期徒刑、拘役或一千元以下
罰金，致重傷者，處三年以下有期徒刑、拘役或二千元以下罰金。
刑法第一百八十五條之四：
駕駛動力交通工具肇事，致人死傷而逃逸者，處六月以上五年以下有期徒刑。
